---
title: "utils"
output: html_document
---

```{r setup, include=FALSE}
knitr::opts_chunk$set(echo = TRUE)
```

## Juntando egresos dataset
Este dataset presenta columnas diferentes en anios diferentes. First load the dataset 
```{r cars}

### url

egr_2011 <- read.csv("https://users.dcc.uchile.cl/~cllull/IntroMineriaDatos/DataSets/DatosEgresoHospitales/egr_2011.csv", sep=";", header=TRUE)
egr_2012 <- read.csv("https://users.dcc.uchile.cl/~cllull/IntroMineriaDatos/DataSets/DatosEgresoHospitales/egr_2012.csv", sep=";", header=TRUE)
egr_2013 <- read.csv("https://users.dcc.uchile.cl/~cllull/IntroMineriaDatos/DataSets/DatosEgresoHospitales/egr_2013.csv", sep=";", header=TRUE)
egr_2014 <- read.csv("https://users.dcc.uchile.cl/~cllull/IntroMineriaDatos/DataSets/DatosEgresoHospitales/egr_2014.csv", sep=";", header=TRUE)
egr_2015 <- read.csv("https://users.dcc.uchile.cl/~cllull/IntroMineriaDatos/DataSets/DatosEgresoHospitales/egr_2015.csv", sep=";", header=TRUE)
egr_2016 <- read.csv("https://users.dcc.uchile.cl/~cllull/IntroMineriaDatos/DataSets/DatosEgresoHospitales/egr_2016.csv", sep=";", header=TRUE)
egr_2017 <- read.csv("https://users.dcc.uchile.cl/~cllull/IntroMineriaDatos/DataSets/DatosEgresoHospitales/egr_2017.csv", sep=";", header=TRUE)
egr_2018 <- read.csv("https://users.dcc.uchile.cl/~cllull/IntroMineriaDatos/DataSets/DatosEgresoHospitales/egr_2018.csv", sep=";", header=TRUE)

### local
egr_2011 <- read.csv("/Users/jhonc/Workspace/data-mining/r_sismos_chile/Datasets/egresoHospitales/egr_2011.csv", sep=";", header=TRUE)
egr_2012 <- read.csv("/Users/jhonc/Workspace/data-mining/r_sismos_chile/Datasets/egresoHospitales/egr_2012.csv", sep=";", header=TRUE)
egr_2013 <- read.csv("/Users/jhonc/Workspace/data-mining/r_sismos_chile/Datasets/egresoHospitales/egr_2013.csv", sep=";", header=TRUE)
egr_2014 <- read.csv("/Users/jhonc/Workspace/data-mining/r_sismos_chile/Datasets/egresoHospitales/egr_2014.csv", sep=";", header=TRUE)
egr_2015 <- read.csv("/Users/jhonc/Workspace/data-mining/r_sismos_chile/Datasets/egresoHospitales/egr_2015.csv", sep=";", header=TRUE)
egr_2016 <- read.csv("/Users/jhonc/Workspace/data-mining/r_sismos_chile/Datasets/egresoHospitales/egr_2016.csv", sep=";", header=TRUE)
egr_2017 <- read.csv("/Users/jhonc/Workspace/data-mining/r_sismos_chile/Datasets/egresoHospitales/egr_2017.csv", sep=";", header=TRUE)
egr_2018 <- read.csv("/Users/jhonc/Workspace/data-mining/r_sismos_chile/Datasets/egresoHospitales/egr_2018.csv", sep=";", header=TRUE)



```

Normalize information
1) rename columns that have the same information but different headers.
```{r}
library(tidyverse)
names(egr_2011)[names(egr_2011) == "DIAS_EST"] <- "DIAS_ESTAD"
names(egr_2012)[names(egr_2012) == "DIAS_EST"] <- "DIAS_ESTAD"
### renaming columns
# for (data in dlist) {
#   # print('jhello')
#   names(data)[names(data) == "DIAS_ESTAD"] <- "DIAS_EST"
# 
#   ### TODO: complete ...
# }

dlist <- list (egr_2011, egr_2012, egr_2013, egr_2014, egr_2015, egr_2016, egr_2017, egr_2018)

cols <- c('ESTAB', 'EDAD', 'COMUNA','FECHA_EGR', 'DIAS_ESTAD', 'REGION','DIAG1','DIAG2')
l <- cols
for (data in dlist) {
  for (c in cols) {
    if (!(c %in% colnames(data))) {
      cat("missing !\n" , c);
    } 
  }
}

print(unique(l)) 

print(names(egr_2018))

# define list to iterate

egr_2012[cols]

length(dlist)
counter = 1
flist <- list()
for (data in dlist) {
  flist[counter] <- data[cols]  
  counter <- counter +1 
}


# summary(egr_2012)
```

##### merging y guardado de datos
Ahora juatamos y guardamos los datos en un solo archivo. Note que si se quiere hacer un *preprocesamiento* de estos datos debe hacersce pervio este paso.

```{r cars}

bind_dataframes <- function(dataframe_list) {
  initial <-  TRUE
  res <- data.frame()
  for (dataframe in dataframe_list) {
    if  (isTRUE(initial)){
      initial <-  FALSE
      res <- dataframe
    }
    res <- merge(res,dataframe,all=TRUE,sort=FALSE)
  }
  res
}

egr_all <- bind_dataframes(dlist)
```

```{r}


fastmerge <- function(d1, d2) {
  d1.names <- names(d1)
  d2.names <- names(d2)

  # columns in d1 but not in d2
  d2.add <- setdiff(d1.names, d2.names)

  # columns in d2 but not in d1
  d1.add <- setdiff(d2.names, d1.names)

  # add blank columns to d2
  if(length(d2.add) > 0) {
    for(i in 1:length(d2.add)) {
      d2[d2.add[i]] <- NA
    }
  }

  # add blank columns to d1
  if(length(d1.add) > 0) {
    for(i in 1:length(d1.add)) {
      d1[d1.add[i]] <- NA
    }
  }

  return(rbind(d1, d2))
}
```
