---
title: "Obtención de lluvias para juntar con sismos. Exploración"
output: html_document
---

```{r setup, include=FALSE}
knitr::opts_chunk$set(echo = TRUE)
```


## Exploración de lluvias mensuales

En primer lugar, se cargan los datos de precipitaciones.
```{r}
# Importar dataset de lluvias mensuales

prAmon <- t(read.csv("https://users.dcc.uchile.cl/~cllull/IntroMineriaDatos/DataSets/cr2_prAmon_2018/cr2_prAmon_2018.txt"))

colnames(prAmon) <- as.character(unlist(prAmon[1, ])) # Le pone nombre a las columnas
prAmon <- prAmon[-1, ] # Extrae los datos
View(prAmon)

prAmon_na <- prAmon # Copia de prAmon
prAmon_na[prAmon == -9999] <- NA # Todas las celdas con -9999 a NA
```

```{r}
prDaily <- t(read.csv("https://users.dcc.uchile.cl/~cllull/IntroMineriaDatos/DataSets/cr2_prDaily_2018/cr2_prDaily_2018.txt"))
colnames(prDaily) <- as.character(unlist(prDaily[1, ])) # Le pone nombre a las columnas
prAmon <- prDaily[-1, ] # Extrae los datos
View(prDaily)

prDaily_na <- prDaily # Copia de prAmon
prDaily_na[prDaily == -9999] <- NA # Todas las celdas con -9999 a NA

prDaily_na <- as.data.frame(prDaily_na)
prDaily_na <- prDaily_na[-1,]
```

Se debe ajustar a la cantidad de datos que necesitamos, por lo que procederemos a eliminar datos anteriores al año 2008.

```{r}
library(tidyverse)
prDaily_2008 <- prDaily_na %>% select(-("1900-01-01":"2007-12-31")) %>% select(-(institucion:fuente))
prDaily_2008$latitud <- as.numeric(as.character(prDaily_2008$latitud))

View(prDaily_2008)
```

Ahora se debe agregar la columna respectiva a su región, para poder compararla con los otros datasets

```{r}
put_regions <- function(dataFrame) {
  dataFrame$Region_Name <- NA
  dataFrame$Region_Number <- NA
  for (i in 1:nrow(dataFrame)) {
    lat= dataFrame[i, "latitud"]
    if (length(lat) == 0)
    {
      lat = dataFrame[i, "Latitude"]
    }
    # Arica parte en -17.4605207
    if (lat > -19.074543) {
      dataFrame[i, "Region_Name"] <- "Región de Arica y Parinacota"
      dataFrame[i, "Region_Number"] <- 15
    }
    else if (lat > -21.4736859) {
      dataFrame[i, "Region_Name"] <- "Región de Tarapacá"
      dataFrame[i, "Region_Number"] <- 1
    }
    else if (lat > -25.877909) {
      dataFrame[i, "Region_Name"] <- "Región de Antofagasta"
      dataFrame[i, "Region_Number"] <- 2
    }
    else if (lat > -29.273360) {
      dataFrame[i, "Region_Name"] <- "Región de Atacama"
      dataFrame[i, "Region_Number"] <- 3
    }
    else if (lat > -32.103216) {
      dataFrame[i, "Region_Name"] <- "Región de Coquimbo"
      dataFrame[i, "Region_Number"] <- 4
    }
    else if (lat > -33.130581) {
      dataFrame[i, "Region_Name"] <- "Región de Valparaíso"
      dataFrame[i, "Region_Number"] <- 5
    }
    else if (lat > -34.070436) {
      dataFrame[i, "Region_Name"] <- "Región Metropolitana de Santiago"
      dataFrame[i, "Region_Number"] <- 13
    }
    else if (lat > -34.821344) {
      dataFrame[i, "Region_Name"] <- "Región del Libertador General Bernardo O’Higgins"
      dataFrame[i, "Region_Number"] <- 6
    }
    else if (lat > -36.276864) {
      dataFrame[i, "Region_Name"] <- "Región del Maule"
      dataFrame[i, "Region_Number"] <- 7
    }
    else if (lat > -36.651832) {
      dataFrame[i, "Region_Name"] <- "Región de Ñuble"
      dataFrame[i, "Region_Number"] <- 16
    }
    else if (lat > -37.833320) {
      dataFrame[i, "Region_Name"] <- "Región del Biobío"
      dataFrame[i, "Region_Number"] <- 8
    }
    else if (lat > -39.455727) {
      dataFrame[i, "Region_Name"] <- "Región de la Araucanía"
      dataFrame[i, "Region_Number"] <- 9
    }
    else if (lat > -40.543828) {
      dataFrame[i, "Region_Name"] <- "Región de Los Ríos"
      dataFrame[i, "Region_Number"] <- 14
    }
    else if (lat > -43.472729) {
      dataFrame[i, "Region_Name"] <- "Región de Los Lagos"
      dataFrame[i, "Region_Number"] <- 10
    }
    else if (lat > -49.098570) {
      dataFrame[i, "Region_Name"] <- "Región de Aysén del General Carlos Ibáñez del Campo"
      dataFrame[i, "Region_Number"] <- 11
    }
    else { # lat > -56.051547
      dataFrame[i, "Region_Name"] <- "Región de Magallanes y de la Antártica Chilena"
      dataFrame[i, "Region_Number"] <- 12
    }
  }
  return(dataFrame)
}
prDaily_2008 <- put_regions(prDaily_2008)
```

Finalmente, se convierte a formato .csv para poder trabajarlo.

```{r}
write.csv(prDaily_2008, "./prDaily_2008-2018.csv")
```


Graficar las lluvias anualmente, para comparar con las enfermedades ETA:

```{r}
yearMeans <- function(dataset) {
  #dataset <- apply(dataset, 2, function(x) as.numeric(as.data.frame(x)))
  dataset <- apply(dataset, 2, function(x) as.numeric(as.character(x)))
  dataset <- apply(dataset, 2, function(x) as.numeric(as.double(x)))
  for (i in 2010:2018) {
    dataset$i <- rowMeans(as.data.frame(dataset %>% select(starts_with(toString(i)))), na.rm = TRUE)
  }
}
prDaily_prueba_2008 <- prDaily_2008

prDaily_2010 <- prDaily_2008 %>% select(starts_with("2010"))
prDaily_2010 <- apply(prDaily_2010, 2, function(x) as.numeric(as.character(x)))
prDaily_2008$"2010_mean" <- rowMeans(prDaily_2010, na.rm = TRUE)

prDaily_2011 <- prDaily_prueba_2008 %>% select(starts_with("2011"))
prDaily_2011 <- apply(prDaily_2010, 2, function(x) as.numeric(as.character(x)))
prDaily_2008$"2011_mean" <- rowMeans(prDaily_2011, na.rm = TRUE)

prDaily_2012 <- prDaily_prueba_2008 %>% select(starts_with("2012"))
prDaily_2012 <- apply(prDaily_2010, 2, function(x) as.numeric(as.character(x)))
prDaily_2008$"2012_mean" <- rowMeans(prDaily_2012, na.rm = TRUE)

prDaily_2013 <- prDaily_prueba_2008 %>% select(starts_with("2013"))
prDaily_2013 <- apply(prDaily_2010, 2, function(x) as.numeric(as.character(x)))
prDaily_2008$"2013_mean" <- rowMeans(prDaily_2013, na.rm = TRUE)

prDaily_2014 <- prDaily_prueba_2008 %>% select(starts_with("2014"))
prDaily_2014 <- apply(prDaily_2010, 2, function(x) as.numeric(as.character(x)))
prDaily_2008$"2014_mean" <- rowMeans(prDaily_2014, na.rm = TRUE)

prDaily_2015 <- prDaily_prueba_2008 %>% select(starts_with("2015"))
prDaily_2015 <- apply(prDaily_2010, 2, function(x) as.numeric(as.character(x)))
prDaily_2008$"2015_mean" <- rowMeans(prDaily_2015, na.rm = TRUE)

prDaily_2016 <- prDaily_prueba_2008 %>% select(starts_with("2016"))
prDaily_2016 <- apply(prDaily_2010, 2, function(x) as.numeric(as.character(x)))
prDaily_2008$"2016_mean" <- rowMeans(prDaily_2016, na.rm = TRUE)

prDaily_2017 <- prDaily_prueba_2008 %>% select(starts_with("2017"))
prDaily_2017 <- apply(prDaily_2010, 2, function(x) as.numeric(as.character(x)))
prDaily_2008$"2017_mean" <- rowMeans(prDaily_2017, na.rm = TRUE)

prDaily_2018 <- prDaily_prueba_2008 %>% select(starts_with("2018"))
prDaily_2018 <- apply(prDaily_2010, 2, function(x) as.numeric(as.character(x)))
prDaily_2008$"2018_mean" <- rowMeans(prDaily_2018, na.rm = TRUE)

#prDaily_prueba_2008 <- as.data.frame(prDaily_prueba_2008)
#prDaily_prueba_2008 <- yearMeans(prDaily_2008)

#prDaily_prueba_2008 <- apply(prDaily_prueba_2008, 2, function(x) as.numeric(as.character(x)))
#prDaily_prueba_2008 %>% select(prDaily_prueba_2008, starts_with("2010"))
#prDaily_prueba_2008$"2010_mean" <- rowMeans(prDaily_prueba_2008 %>% select(starts_with("2010")), na.rm = TRUE)

```

Finalmente, se convierte a formato .csv para poder trabajarlo.

```{r}
write.csv(prDaily_2008, "./prDaily_with_means_2010-2018.csv")
```

Cargamos data de sismos

```{r}
dataSismo <- read.csv("sismos.csv", sep = ",", header = TRUE)
dataSismo$Time <- substr(dataSismo$Time, 0, 10)
dataSismo$Time <- as.Date(dataSismo$Time)
# SismosDate <- data.frame(subset(dataSismo, select = c(EventID, Latitude, Longitude, Depth, MagType, Magnitude)), year = as.numeric(format(dataSismo$Time, format = "%Y")), month = as.numeric(format(dataSismo$Time, format = "%m")), day = as.numeric(format(dataSismo$Time, format = "%d")))
dataSismo <- dataSismo[dataSismo$Year == 2008, ]
dataSismo <- put_regions(dataSismo)

library(dplyr)
prDailyData <- prDaily_2008[, 13:3733]  # Los datos de lluvia, sin descripción
prDailyData <- as.data.frame(prDailyData)  # De matrix a data.frame
prDailyData[,] <- apply(prDailyData[,], 2, function(x) as.numeric(x)) # Valores de character a numeric
# Precipitaciones diarias por año
prDailyData08 <- prDailyData[,grep("2008-",colnames(prDailyData))]
prDailyData09 <- prDailyData[,grep("2009-",colnames(prDailyData))]
prDailyData10 <- prDailyData[,grep("2010-",colnames(prDailyData))]
prDailyData11 <- prDailyData[,grep("2011-",colnames(prDailyData))]
prDailyData12 <- prDailyData[,grep("2012-",colnames(prDailyData))]
prDailyData13 <- prDailyData[,grep("2013-",colnames(prDailyData))]
prDailyData14 <- prDailyData[,grep("2014-",colnames(prDailyData))]
prDailyData15 <- prDailyData[,grep("2015-",colnames(prDailyData))]
prDailyData16 <- prDailyData[,grep("2016-",colnames(prDailyData))]
prDailyData17 <- prDailyData[,grep("2017-",colnames(prDailyData))]
prDailyData18 <- prDailyData[,grep("2018-",colnames(prDailyData))]

getMeanPerMonth <- function(DataFrame){
  DataFrame$Enero <- NA
  DataFrame$Febrero <- NA
  DataFrame$Marzo <- NA
  DataFrame$Abril <- NA
  DataFrame$Mayo <- NA
  DataFrame$Junio <- NA
  DataFrame$Julio <- NA
  DataFrame$Agosto <- NA
  DataFrame$Septiembre <- NA
  DataFrame$Octubre <- NA
  DataFrame$Noviembre <- NA
  DataFrame$Diciembre <- NA
  for (i in 1:12) {
    if (i > 9) {
      cad <- paste("-", i, "-", sep = "")
    }else{
      cad <- paste("-0", i, "-", sep = "")
    }
    aux <- DataFrame[,grep(cad, colnames(DataFrame))]
    aux <- rowMeans(aux, na.rm = TRUE)
    if (i == 1) {
      DataFrame["Enero"] <- aux
    }
    else if (i == 2) {
      DataFrame["Febrero"] <- aux
    }
    else if (i == 3) {
      DataFrame["Marzo"] <- aux
    }
    else if (i == 4) {
      DataFrame["Abril"] <- aux
    }
    else if (i == 5) {
      DataFrame["Mayo"] <- aux
    }
    else if (i == 6) {
      DataFrame["Junio"] <- aux
    }
    else if (i == 7) {
      DataFrame["Julio"] <- aux
    }
    else if (i == 8) {
      DataFrame["Agosto"] <- aux
    }
    else if (i ==9) {
      DataFrame["Septiembre"] <- aux
    }
    else if (i == 10) {
      DataFrame["Octubre"] <- aux
    }
    else if (i == 11) {
      DataFrame["Noviembre"] <- aux
    }
    else {
      DataFrame["Diciembre"] <- aux
    }
  }
  return (data.frame(subset(DataFrame, select = c(Enero, Febrero, Marzo, Abril, Mayo, Junio, Julio, Agosto, Septiembre, Octubre, Noviembre,      Diciembre))))
}
prDailyData08 <- getMeanPerMonth(prDailyData08)
prDailyData09 <- getMeanPerMonth(prDailyData09)
prDailyData10 <- getMeanPerMonth(prDailyData10)
prDailyData11 <- getMeanPerMonth(prDailyData11)
prDailyData12 <- getMeanPerMonth(prDailyData12)
prDailyData13 <- getMeanPerMonth(prDailyData13)
prDailyData14 <- getMeanPerMonth(prDailyData14)
prDailyData15 <- getMeanPerMonth(prDailyData15)
prDailyData16 <- getMeanPerMonth(prDailyData16)
prDailyData17 <- getMeanPerMonth(prDailyData17)
prDailyData18 <- getMeanPerMonth(prDailyData18)
```
