---
title: "Reportes de ETA por sismos desde magnitud 6"
author: "Jhonny Cerezo, Pablo Elguer, Cristián Llull, Rodrigo Llull"
date: "Octubre de 2019"
output:
  html_document:
    toc: true
    toc_float: true
    theme: yeti # o readable o default
  pdf_document:
    latex_engine: xelatex
    toc: yes
# Configuraciones del documento pdf
fontsize: 12pt
mainfont: Charter
sansfont: Arial
monofont: Liberation Mono
---

```{r setup, include=FALSE}
knitr::opts_chunk$set(echo = TRUE)
```

# Carga de los datos

Ahora los sismos vienen con las columnas _Year_, _Month_ y _Day_.
```{r cargarSismos}
sismos <- read.delim("http://anakena.dcc.uchile.cl/~rllull/CC5206/sismos.csv",
                     header = TRUE, sep = ",", quote = "\"", dec = ".", fill = TRUE, comment.char = "#")
```

Los datos de ETA no vienen con esas columnas, pero se pueden generar.
Quizás en el futuro las podamos guardar con las columnas generadas.

```{r cargarEtas}
# Carga de las ETAs
etas <- read.delim("http://anakena.dcc.uchile.cl/~rllull/CC5206/etas2011_2017.csv",
                   header = TRUE, sep = ",", quote = "\"", dec = ".", fill = TRUE, comment.char = "#")

# Agregarle las fechas a las ETAs
agregarFechasEtas <- function(dataframe) {
  fechas <- as.Date(dataframe$Fecha.de.Ingestión, "%d-%m-%Y")
  fechas <- data.frame(Year=as.numeric(format(fechas, format="%Y")),
                       Month=as.numeric(format(fechas, format="%m")),
                       Day=as.numeric(format(fechas, format="%d")))
  fecha_num <- data.frame(num_date=fechas$Year +
                            (fechas$Month-1)/12 +
                            (fechas$Day-1)/24/12)
  fechas <- cbind(fechas, fecha_num)
  cbind(dataframe, fechas)
}
etas <- agregarFechasEtas(etas)
```

```{r elJoin}
# Join de sismos con etas, analizaremos solo los mayores o iguales a 6 y entre el 2011 y 2017
# Con esto se extraen las enfermedades que fueron reportadas en un mes en que hubo sismos mayores o iguales a 6 Mw
sismosMayoresA6 <- sismos[sismos$Magnitude >= 6 & sismos$Year >= 2011 & sismos$Year <= 2017, ]
sismos_y_etas <- merge(sismosMayoresA6, etas, by=c("Year", "Month"))
```

# Generación de gráficos

A continuación se generan los gráficos para evaluar cómo varía la cantidad de reportes de ETAs por año según si el mes del reporte hubo algún sismo de magnitud mayor o igual a 6.

```{r graficosReportes}
library(ggplot2)

cant_enfermedades <- data.frame("Year"=sismos_y_etas$Year, "Región"=sismos_y_etas$Región.de.consumo, "Cantidad"=sismos_y_etas$Región.de.consumo)
cant_enfermedades <- aggregate(Cantidad ~ Year + Región, cant_enfermedades, FUN=function(a) {sum(a>-1)})

ggplot(cant_enfermedades[cant_enfermedades$Región == 2, ]) +
  geom_bar(aes(x=Year, y=Cantidad), stat="identity") +
  ggtitle("Reportes de ETA anuales\ntal que en el mismo mes hubo sismos\nde magnitud >= 6\npara la Región de Iquique") +
  xlab("Año") + ylab("Cantidad")

ggplot(cant_enfermedades[cant_enfermedades$Región == 4, ]) +
  geom_bar(aes(x=Year, y=Cantidad), stat="identity") +
  ggtitle("Reportes de ETA anuales\ntal que en el mismo mes hubo sismos\nde magnitud >= 6\npara la Región de Coquimbo") +
  xlab("Año") + ylab("Cantidad")
```



```{r }
sismos2011_2017 <- sismos[sismos$Year >= 2011 & sismos$Year <= 2017, ]
sismos2011_2017_6 <- sismos2011_2017[sismos2011_2017$Magnitude >= 6, ]
cant_sismos_mensuales_6 <- data.frame("Year"=sismos2011_2017_6$Year,
                                      "Month"=sismos2011_2017_6$Month,
                                      "Region"=sismos2011_2017_6$Region_Number,
                                      "Cantidad"=sismos2011_2017_6$Region_Number)
cant_sismos_mensuales_6 <- aggregate(Cantidad ~ Year + Month + Region, cant_sismos_mensuales_6, FUN=function(a) {sum(a > -1)})

fechas_mensuales <- data.frame(num_date=cant_sismos_mensuales_6$Year +
                                 (cant_sismos_mensuales_6$Month-1)/12)
cant_sismos_mensuales_6 <- cbind(cant_sismos_mensuales_6, fechas_mensuales)

ggplot(cant_sismos_mensuales_6[cant_sismos_mensuales_6$Year >= 2011 & cant_sismos_mensuales_6$Región == 2, ]) +
  geom_bar(aes(x=num_date, y=Cantidad), stat="identity") +
  ggtitle("Reportes de ETA por mes") +
  xlab("Mes") + ylab("Cantidad") + xlim(c(2011, 2017))

plot(cant_sismos_mensuales_6[cant_sismos_mensuales_6$Year >= 2011 & cant_sismos_mensuales_6$Región == 2, ]$num_date, cant_sismos_mensuales_6[cant_sismos_mensuales_6$Year >= 2011 & cant_sismos_mensuales_6$Región == 2, ]$Cantidad,
     pch="*", xlim=c(2011, 2017), ylim=c(0, 100))
```




```{r}
library(tidyverse)
graficarCantidadAnual <- function(region_number) {
  cant_meses_6 <- data.frame(Year <- c(rep(2011, 12),
                                       rep(2012, 12),
                                       rep(2013, 12),
                                       rep(2014, 12),
                                       rep(2015, 12),
                                       rep(2016, 12),
                                       rep(2017, 12)),
                             Month <- rep(1:12, 7),
                             Cantidad <- rep(0, 12*7))
  colnames(cant_meses_6) <- c("Year", "Month", "Cantidad")
  
  for (year in 2011:2017) {
    meses <- sismos2011_2017_6[sismos2011_2017_6$Year == year & sismos2011_2017_6$Region_Number == region_number, ]$Month
    mes_anterior <- 0
    for (mes in meses) {
      if (mes != mes_anterior) {
        mes_anterior <- mes
        cant_meses_6[cant_meses_6$Year == year & cant_meses_6$Month == mes, ]$Cantidad <- 1
      }
    }
  }
  
  #cant_meses_6 <- cant_meses_6 %>%
  #  spread(key=Month, value=Cantidad)
  
  cant_anual_meses <- data.frame(Year <- 2011:2017, Cantidad <- rep(0, 7))
  colnames(cant_anual_meses) <- c("Year", "Cantidad")
  for (year in 2011:2017) {
    cant_anual_meses[cant_anual_meses$Year == year, ]$Cantidad <- sum(cant_meses_6[cant_meses_6$Year == year, ]$Cantidad)
  }
  ggplot(cant_anual_meses) +
  geom_bar(aes(x=Year, y=Cantidad), stat="identity") +
  ggtitle("Cantidad de meses con sismos\nde magnitud mayor o igual a 6,\nRegión") +
  xlab("Año") + ylab("Cantidad")
}

graficarCantidadAnual(2)
graficarCantidadAnual(4)
```



```{r}
# Magnitud 5, 7 días
sismos_5 <- sismos[sismos$Magnitude >= 5 & sismos$Year >= 2011 & sismos$Year <= 2017, ]
datos <- data.frame(Magnitud = rep(0, nrow(sismos_5)),
                    Profundidad = rep(0, nrow(sismos_5)),
                    Region = rep(0, nrow(sismos_5)),
                    Aumento = rep(0, nrow(sismos_5)))
for (i in 1:nrow(sismos_5)) {
  el_sismo <- sismos_5[i, ]
  etas_ant <- etas[el_sismo$num_date - 7/30/12 <= etas$num_date & etas$num_date <= el_sismo$num_date, ]
  etas_post <- etas[el_sismo$num_date < etas$num_date & etas$num_date <= el_sismo$num_date + 7/30/12, ]
  dif <- nrow(etas_post) - nrow(etas_ant)
  
  datos[i, ]$Magnitud <- el_sismo$Magnitude
  datos[i, ]$Profundidad <- el_sismo$Depth
  datos[i, ]$Region <- el_sismo$Region_Number
  
  if (dif > 0) {
    datos[i, ]$Aumento <- 1
  }
}
write.csv(datos, "datos5_7d.csv", row.names=FALSE)
```


```{r}
# Magnitud 6, 7 días
sismos_5 <- sismos[sismos$Magnitude >= 6 & sismos$Year >= 2011 & sismos$Year <= 2017, ]
datos <- data.frame(Magnitud = rep(0, nrow(sismos_5)),
                    Profundidad = rep(0, nrow(sismos_5)),
                    Region = rep(0, nrow(sismos_5)),
                    Aumento = rep(0, nrow(sismos_5)))
for (i in 1:nrow(sismos_5)) {
  el_sismo <- sismos_5[i, ]
  etas_ant <- etas[el_sismo$num_date - 7/30/12 <= etas$num_date & etas$num_date <= el_sismo$num_date, ]
  etas_post <- etas[el_sismo$num_date < etas$num_date & etas$num_date <= el_sismo$num_date + 7/30/12, ]
  dif <- nrow(etas_post) - nrow(etas_ant)
  
  datos[i, ]$Magnitud <- el_sismo$Magnitude
  datos[i, ]$Profundidad <- el_sismo$Depth
  datos[i, ]$Region <- el_sismo$Region_Number
  
  if (dif > 0) {
    datos[i, ]$Aumento <- 1
  }
}
write.csv(datos, "datos6_7d.csv", row.names=FALSE)
```

```{r}
# Magnitud 7, 7 días
sismos_5 <- sismos[sismos$Magnitude >= 7 & sismos$Year >= 2011 & sismos$Year <= 2017, ]
datos <- data.frame(Magnitud = rep(0, nrow(sismos_5)),
                    Profundidad = rep(0, nrow(sismos_5)),
                    Region = rep(0, nrow(sismos_5)),
                    Aumento = rep(0, nrow(sismos_5)))
for (i in 1:nrow(sismos_5)) {
  el_sismo <- sismos_5[i, ]
  etas_ant <- etas[el_sismo$num_date - 7/30/12 <= etas$num_date & etas$num_date <= el_sismo$num_date, ]
  etas_post <- etas[el_sismo$num_date < etas$num_date & etas$num_date <= el_sismo$num_date + 7/30/12, ]
  dif <- nrow(etas_post) - nrow(etas_ant)
  
  datos[i, ]$Magnitud <- el_sismo$Magnitude
  datos[i, ]$Profundidad <- el_sismo$Depth
  datos[i, ]$Region <- el_sismo$Region_Number
  
  if (dif > 0) {
    datos[i, ]$Aumento <- 1
  }
}
write.csv(datos, "datos7_7d.csv", row.names=FALSE)
```


```{r}
# Magnitud 5, 14 días
sismos_5 <- sismos[sismos$Magnitude >= 5 & sismos$Year >= 2011 & sismos$Year <= 2017, ]
datos <- data.frame(Magnitud = rep(0, nrow(sismos_5)),
                    Profundidad = rep(0, nrow(sismos_5)),
                    Region = rep(0, nrow(sismos_5)),
                    Aumento = rep(0, nrow(sismos_5)))
for (i in 1:nrow(sismos_5)) {
  el_sismo <- sismos_5[i, ]
  etas_ant <- etas[el_sismo$num_date - 14/30/12 <= etas$num_date & etas$num_date <= el_sismo$num_date, ]
  etas_post <- etas[el_sismo$num_date < etas$num_date & etas$num_date <= el_sismo$num_date + 14/30/12, ]
  dif <- nrow(etas_post) - nrow(etas_ant)
  
  datos[i, ]$Magnitud <- el_sismo$Magnitude
  datos[i, ]$Profundidad <- el_sismo$Depth
  datos[i, ]$Region <- el_sismo$Region_Number
  
  if (dif > 0) {
    datos[i, ]$Aumento <- 1
  }
}
write.csv(datos, "datos5_14d.csv", row.names=FALSE)
```

```{r}
# Magnitud 5, 7 días, ETAs por deshidratación
sismos_5 <- sismos[sismos$Magnitude >= 6 & sismos$Year >= 2011 & sismos$Year <= 2017, ]
datos <- data.frame(Magnitud = rep(0, nrow(sismos_5)),
                    Profundidad = rep(0, nrow(sismos_5)),
                    Region = rep(0, nrow(sismos_5)),
                    Aumento = rep(0, nrow(sismos_5)))
for (i in 1:nrow(sismos_5)) {
  el_sismo <- sismos_5[i, ]
  etas_desh <- etas[etas$Deshidratación == "SI", ]
  etas_ant <- etas_desh[el_sismo$num_date - 7/30/12 <= etas_desh$num_date & etas_desh$num_date <= el_sismo$num_date, ]
  etas_post <- etas_desh[el_sismo$num_date < etas_desh$num_date & etas_desh$num_date <= el_sismo$num_date + 7/30/12, ]
  dif <- nrow(etas_post) - nrow(etas_ant)
  
  datos[i, ]$Magnitud <- el_sismo$Magnitude
  datos[i, ]$Profundidad <- el_sismo$Depth
  datos[i, ]$Region <- el_sismo$Region_Number
  
  if (dif > 0) {
    datos[i, ]$Aumento <- 1
  }
}
write.csv(datos, "datos5_7d_desh.csv", row.names=FALSE)
```

