---
title: "Informe Hito 3: Trabajo con datos sismológicos"
author: "Jhonny Cerezo, Pablo Helguero, Cristián Llull, Rodrigo Llull"
date: "Enero de 2020"
output:
  html_document:
    toc: true
    toc_float: true
    theme: yeti # o readable o default
  pdf_document:
    latex_engine: xelatex
    toc: yes
# Configuraciones del documento pdf
fontsize: 12pt
mainfont: Charter
sansfont: Open Sans
monofont: Liberation Mono
---

```{r setup, include=FALSE}
knitr::opts_chunk$set(echo = TRUE, message = FALSE, warning = FALSE)
library(reticulate)
use_python("/usr/bin/python3")
library("bookdown")
```

# Introducción

Los sismos en Chile son fenómenos muy recurrentes.
Aun son impredecibles.

Los sismos puden tener consecuencias.
Se decidió indagar si tienen relación con las enfermedades transmitidas por alimentos.
El  poder determinar si existe una relación entre estos eventos podría ayudar a desplegar infraestructura y recursos humanos después de un desastre, además de ayudar en la generación de políticas públicas que ayuden a mitigar los efectos secundarios.

Conjunto de _dataset_ actualmente utilizado:

Dataset               | Objetivo del dataset
--------------------- | --------------------
Datos sismológicos    | 
Egresos hospitalarios | Dado un sismo, experimentar el aumento o la disminución de egresos hospitalarios
ETAs                  | Dado un sismo, experimentar el aumento o la disminución de enfermedades transmitidas por alimentos.

## Hipótesis

> Hay que ver si esta parte la dejamos o no

### Hito 1

### Hito 2

> Fin parte que hay que revisar

## Metodología

### Determinación del umbral para clasificador ETAs
Se cargan los datos con la función *generar_datos*, de la forma
```{r}
mag4_7d <- generar_datos(sismos, etas, 4, 7, escribir=FALSE)
```
Luego se determinó el número para el umbral observando el comportamiento parecido a una distribución normal observado para los datos de magnitud 5
```{r}
quantile(mag4_7d$Aumento, prob=seq(0, 1, length = 101))
```

# Descripción de los datos

## Datos sismológicos

## Datos de registro de ingresos hospitalarios

## Datos de enfermedades transmitidas por alimentos
