---
title: "Exploración de datasets de precipitaciones"
---

# Exploración de lluvias mensuales
```{r}
# Importar dataset de lluvias mensuales
prAmon <- t(read.csv("../Datasets meteorológicos/cr2_prAmon_2018/cr2_prAmon_2018.txt"))
colnames(prAmon) <- as.character(unlist(prAmon[1, ])) # Le pone nombre a las columnas
prAmon <- prAmon[-1, ] # Extrae los datos
View(prAmon)
View(t(prAmon))
```

Ahora, para poder operar los datos se necesitan descartar aquellas celdas que contengan «-9999», porque estos representan datos nulos. Esto se puede conseguir de la siguiente manera:
```{r}
prAmon_na <- prAmon # Copia de prAmon
prAmon_na[prAmon == -9999] <- NA # Todas las celdas con -9999 a NA

# Comparamos dimensiones
dim(prAmon)
dim(prAmon_na)
```

Donde se aprecia que no se habrían perdido datos. Para ver qué pasó con los datos internos, se puede aplicar head a ciertas columnas, porque si no no se puede ver todo:
```{r}
head(prAmon_na[, 3:17])
```
Se puede apreciar que los datos -9999 fueron cambiados por NA.

Entonces, se puede aplciar el promedio de todos los años desde 1900 hasta 2018, evitando los NA:
```{r}
library(dplyr)
data <- prAmon_na[, 15:1431]  # Los datos de lluvia, sin descripción
data <- as.data.frame(data)  # De matrix a data.frame
data[,] <- apply(data[,], 2, function(x) as.numeric(x)) # Valores de character a numeric
#sapply(data, class)  # Chequear que sean numeric
prAmonMean <- prAmon_na[, 1:14]  # Tabla para poner el promedio
prAmonMean <- as.data.frame(prAmonMean)  # De matrix a data.frame
mean <- rowMeans(data, na.rm = TRUE)  # Calcula el promedio
prAmonMean$mean <- mean  # Pone el promedio en la tabla
```

Ahora se pueden hacer algunos gráficos
```{r}
library(ggplot2)
ggplot(prAmonMean) +
  geom_bar(aes(x = nombre, y = mean), stat="identity") +
  ggtitle("Promedio de precipitaciones en cualquier época del año desde 1900 a 2018\n
para estaciones de sudamérica") + # título
  xlab("Nombre estación") + ylab("Promedio precipitaciones")  # etiquetas
```

Son demasiados los datos, así que tratamos de agruparlos por comuna o región más cercana.
Estos no los usamos finalmente:
Norte 1: -17.4605207, -69.5896145 -- -21.4477732, -69.2533751
Norte 2: -21.4477732, -69.2533751 -- -25.3778431, -69.4961982
Norte 3: -27.9324193, -70.6130919 -- -31.7575293, -70.9859011
Centro 1: -31.7575293, -70.9859011 -- -35.057169, -71.293296
Centro 2: -35.057169, -71.293296 -- -37.480966, -72.113703
Centro 3: -37.480966, -72.113703 -- -39.062552, -72.607665
Sur 1: -37.480966, -72.113703 -- -43.372572, -73.244932
Sur 2: -43.372572, -73.244932 -- -46.920448, -74.251747
Sur 3: -46.920448, -74.251747 -- -51.127393, -75.021931
Sur 4: -51.127393, -75.021931 -- -56.112443, -68.765031

Estos sí:
**Latitudes aproximadas de las regiones (Límites sur)**:
Arica y Parinacota: -17.4605207 -- -19.074543
Tarapacá: -21.4736859
Antofagasta: -25.877909
Atacama: -29.273360
Coquimbo: -32.103216
Valparaíso: -33.130581
Metropolitana: -34.070436
Bernardo O'Higgins: -34.821344
Maule: -36.276864
Ñuble: -36.651832
Biobío: -37.833320
Araucanía: -39.455727
Los Ríos: -40.543828
Los Lagos: -43.472729
Aysén: -49.098570
Magallanes: -56.051547

Con esta clasificación aproximada, se creará un dataset por región, para comparar el promedio de lluvias por cada una y ver si los datos se asemejan a la intuición que se tiene.

A continuación se muestra un ejemplo de algunos:
```{r}
prAmonMean$latitud <- as.numeric(as.character(prAmonMean$latitud)) # Se debe hacer numérico

prAmonMean_arica <- filter(prAmonMean, latitud <= -17.46 & latitud >= -19.07)
prAmonMean_tarapaca <- filter(prAmonMean, latitud < -19.07 & latitud >= -21.47)
prAmonMean_losLagos <- filter(prAmonMean, latitud < -40.54 & latitud >= -43.47)
prAmonMean_aysen <- filter(prAmonMean, latitud < -43.47 & latitud >= -49.10)
prAmonMean_magallanes <- filter(prAmonMean, latitud < -49.10 & latitud >= -56)


ggplot(prAmonMean_magallanes) +
  geom_bar(aes(x = nombre, y = mean), stat="identity") +
  ggtitle("Promedio de precipitaciones en cualquier época del año desde 1900 a 2018\n
para estaciones de la Región de Magallanes") + # título
  xlab("Nombre estación") + ylab("Promedio precipitaciones")  # etiquetas

ggplot(prAmonMean_arica) +
  geom_bar(aes(x = nombre, y = mean), stat="identity") +
  ggtitle("Promedio de precipitaciones en cualquier época del año desde 1900 a 2018\n
para estaciones de la Región de Arica y Parinacota") + # título
  xlab("Nombre estación") + ylab("Promedio precipitaciones")  # etiquetas
```



Ahora nos gustaría obtener el promedio de las lluvias de agosto, para Arica:
```{r}
prAmon_na <- as.data.frame(prAmon_na)
prAmon_na$latitud <- as.numeric(as.character(prAmon_na$latitud))
prAmonArica <- filter(prAmon_na, latitud <= -17.46 & latitud >= -19.07)
prAmonArica_agosto <- prAmonArica %>% select(ends_with("08"))
#dim(prAmonArica_agosto) # 43 118
data <- as.data.frame(prAmonArica_agosto[, 15:118])
data <- apply(data, 2, function(x) as.numeric(as.character(x)))
prAmonArica_agosto_mean <- rowMeans(data, na.rm = TRUE)
```
