---
title: "Exploración de datasets de precipitaciones"
---

# Exploración de lluvias mensuales
```{r}
# Importar dataset de lluvias mensuales
prAmon <- t(read.csv("../Datasets meteorológicos/cr2_prAmon_2018/cr2_prAmon_2018.txt"))
colnames(prAmon) <- as.character(unlist(prAmon[1, ])) # Le pone nombre a las columnas
prAmon <- prAmon[-1, ] # Extrae los datos
View(prAmon)
View(t(prAmon))
```

Ahora, para poder operar los datos se necesitan descartar aquellas celdas que contengan «-9999», porque estos representan datos nulos. Esto se puede conseguir de la siguiente manera:
```{r}
prAmon_na <- prAmon # Copia de prAmon
prAmon_na[prAmon == -9999] <- NA # Todas las celdas con -9999 a NA

# Comparamos dimensiones
dim(prAmon)
dim(prAmon_na)
```

Donde se aprecia que no se habrían perdido datos. Para ver qué pasó con los datos internos, se puede aplicar head a ciertas columnas, porque si no no se puede ver todo:
```{r}
head(prAmon_na[, 3:17])
```
Se puede apreciar que los datos -9999 fueron cambiados por NA.

Entonces, se puede aplciar el promedio de todos los años desde 1900 hasta 2018, evitando los NA:
```{r}
library(dplyr)
data <- prAmon_na[, 15:1431]  # Los datos de lluvia, sin descripción
data <- as.data.frame(data)  # De matrix a data.frame
data[,] <- apply(data[,], 2, function(x) as.numeric(x)) # Valores de character a numeric
#sapply(data, class)  # Chequear que sean numeric
prAmonMean <- prAmon_na[, 1:14]  # Tabla para poner el promedio
prAmonMean <- as.data.frame(prAmonMean)  # De matrix a data.frame
mean <- rowMeans(data, na.rm = TRUE)  # Calcula el promedio
prAmonMean$mean <- mean  # Pone el promedio en la tabla
```

Ahora se pueden hacer algunos gráficos
```{r}
library(ggplot2)
ggplot(prAmonMean) +
  geom_bar(aes(x = nombre, y = mean), stat="identity") +
  ggtitle("Promedio de precipitaciones en cualquier época del año desde 1900 a 2018\n
para estaciones de Chile") + # título
  xlab("Nombre estación") + ylab("Promedio precipitaciones")  # etiquetas
```

Son demasiados los datos, así que tratamos de agruparlos por comuna o región más cercana.
Estos no los usamos finalmente:
Norte 1: -17.4605207, -69.5896145 -- -21.4477732, -69.2533751
Norte 2: -21.4477732, -69.2533751 -- -25.3778431, -69.4961982
Norte 3: -27.9324193, -70.6130919 -- -31.7575293, -70.9859011
Centro 1: -31.7575293, -70.9859011 -- -35.057169, -71.293296
Centro 2: -35.057169, -71.293296 -- -37.480966, -72.113703
Centro 3: -37.480966, -72.113703 -- -39.062552, -72.607665
Sur 1: -37.480966, -72.113703 -- -43.372572, -73.244932
Sur 2: -43.372572, -73.244932 -- -46.920448, -74.251747
Sur 3: -46.920448, -74.251747 -- -51.127393, -75.021931
Sur 4: -51.127393, -75.021931 -- -56.112443, -68.765031

Estos sí:
**Latitudes aproximadas de las regiones (Límites sur)**:
Arica y Parinacota: -17.4605207 -- -19.074543
Tarapacá: -21.4736859
Antofagasta: -25.877909
Atacama: -29.273360
Coquimbo: -32.103216
Valparaíso: -33.130581
Metropolitana: -34.070436
Bernardo O'Higgins: -34.821344
Maule: -36.276864
Ñuble: -36.651832
Biobío: -37.833320
Araucanía: -39.455727
Los Ríos: -40.543828
Los Lagos: -43.472729
Aysén: -49.098570
Magallanes: -56.051547

Con esta clasificación aproximada, se creará un dataset por región, para comparar el promedio de lluvias por cada una y ver si los datos se asemejan a la intuición que se tiene.

A continuación se muestra un ejemplo de algunos:
```{r}
prAmonMean$latitud <- as.numeric(as.character(prAmonMean$latitud)) # Se debe hacer numérico

prAmonMean_arica <- filter(prAmonMean, latitud <= -17.46 & latitud >= -19.07)
prAmonMean_tarapaca <- filter(prAmonMean, latitud < -19.07 & latitud >= -21.47)
prAmonMean_losLagos <- filter(prAmonMean, latitud < -40.54 & latitud >= -43.47)
prAmonMean_aysen <- filter(prAmonMean, latitud < -43.47 & latitud >= -49.10)
prAmonMean_magallanes <- filter(prAmonMean, latitud < -49.10 & latitud >= -56)


ggplot(prAmonMean_magallanes) +
  geom_bar(aes(x = nombre_cuenca, y = mean), stat="identity") +
  ggtitle("Promedio de precipitaciones en cualquier época del año desde 1900 a 2018\n
para estaciones de la Región de Magallanes") + # título
  theme(axis.text.y = element_text(angle = 45, hjust = 1)) +
  xlab("Nombre cuenca") + ylab("Promedio precipitaciones") + coord_flip(expand = TRUE) # etiquetas

ggplot(prAmonMean_arica) +
  geom_bar(aes(x = nombre_cuenca, y = mean), stat="identity") +
  ggtitle("Promedio de precipitaciones en cualquier época del año desde 1900 a 2018\n
para estaciones de la Región de Arica y Parinacota") + # título
  theme(axis.text.y = element_text(angle = 30, hjust = 1)) +
  xlab("Nombre cuenca") + ylab("Promedio precipitaciones") + coord_flip(expand = TRUE) # etiquetas
```



Ahora nos gustaría obtener el promedio de las lluvias de agosto, para Arica:
```{r}
prAmon_na <- as.data.frame(prAmon_na)
prAmon_na$latitud <- as.numeric(as.character(prAmon_na$latitud))
prAmonArica <- filter(prAmon_na, prAmon_na$latitud <= -17.46 & prAmon_na$latitud >= -19.07)
prAmonArica_agosto <- prAmonArica %>% select(ends_with("08"))
#dim(prAmonArica_agosto) # 43 118
data <- as.data.frame(prAmonArica_agosto[, ])
data <- apply(data, 2, function(x) as.numeric(as.character(x)))
prAmonArica_agosto_mean <- rowMeans(data, na.rm = TRUE)
prAmonArica_agosto_mean <- prAmonArica[, 1:14]
prAmonArica_agosto_mean$mean <- rowMeans(data, na.rm = TRUE)

ggplot(prAmonMean_arica) +
  geom_bar(aes(x = nombre_cuenca, y = mean), stat="identity") +
  ggtitle("Promedio de precipitaciones en agosto para datos de 1900 a 2018\n
para estaciones de la Región de Arica y Parinacota") + # título
  theme(axis.text.y = element_text(angle = 30, hjust = 1)) +
  xlab("Nombre cuenca") + ylab("Promedio precipitaciones") + coord_flip(expand = TRUE)
```


Ahora se pretende crear un dataset con el promedio mensual para cada cuenca de arica:
```{r}
prAmonArica_ene <- prAmonArica %>% select(ends_with("01"))
prAmonArica_ene <- apply(prAmonArica_ene, 2, function(x) as.numeric(as.character(x)))
prAmonArica_feb <- prAmonArica %>% select(ends_with("02"))
prAmonArica_feb <- apply(prAmonArica_feb, 2, function(x) as.numeric(as.character(x)))
prAmonArica_mar <- prAmonArica %>% select(ends_with("03"))
prAmonArica_mar <- apply(prAmonArica_mar, 2, function(x) as.numeric(as.character(x)))
prAmonArica_abr <- prAmonArica %>% select(ends_with("04"))
prAmonArica_abr <- apply(prAmonArica_abr, 2, function(x) as.numeric(as.character(x)))
prAmonArica_may <- prAmonArica %>% select(ends_with("05"))
prAmonArica_may <- apply(prAmonArica_may, 2, function(x) as.numeric(as.character(x)))
prAmonArica_jun <- prAmonArica %>% select(ends_with("06"))
prAmonArica_jun <- apply(prAmonArica_jun, 2, function(x) as.numeric(as.character(x)))
prAmonArica_jul <- prAmonArica %>% select(ends_with("07"))
prAmonArica_jul <- apply(prAmonArica_jul, 2, function(x) as.numeric(as.character(x)))
prAmonArica_ago <- prAmonArica %>% select(ends_with("08"))
prAmonArica_ago <- apply(prAmonArica_ago, 2, function(x) as.numeric(as.character(x)))
prAmonArica_sep <- prAmonArica %>% select(ends_with("09"))
prAmonArica_sep <- apply(prAmonArica_sep, 2, function(x) as.numeric(as.character(x)))
prAmonArica_oct <- prAmonArica %>% select(ends_with("10"))
prAmonArica_oct <- apply(prAmonArica_oct, 2, function(x) as.numeric(as.character(x)))
prAmonArica_nov <- prAmonArica %>% select(ends_with("11"))
prAmonArica_nov <- apply(prAmonArica_nov, 2, function(x) as.numeric(as.character(x)))
prAmonArica_dic <- prAmonArica %>% select(ends_with("12"))
prAmonArica_dic <- apply(prAmonArica_dic, 2, function(x) as.numeric(as.character(x)))

prAmonAricaMeses <- prAmonArica[, 1:14]

prAmonAricaMeses$enero <- rowMeans(prAmonArica_ene, na.rm = TRUE)
prAmonAricaMeses$febrero <- rowMeans(prAmonArica_feb, na.rm = TRUE)
prAmonAricaMeses$marzo <- rowMeans(prAmonArica_mar, na.rm = TRUE)
prAmonAricaMeses$abril <- rowMeans(prAmonArica_abr, na.rm = TRUE)
prAmonAricaMeses$mayo <- rowMeans(prAmonArica_may, na.rm = TRUE)
prAmonAricaMeses$junio <- rowMeans(prAmonArica_jun, na.rm = TRUE)
prAmonAricaMeses$julio <- rowMeans(prAmonArica_jul, na.rm = TRUE)
prAmonAricaMeses$agosto <- rowMeans(prAmonArica_ago, na.rm = TRUE)
prAmonAricaMeses$septiembre <- rowMeans(prAmonArica_sep, na.rm = TRUE)
prAmonAricaMeses$octubre <- rowMeans(prAmonArica_oct, na.rm = TRUE)
prAmonAricaMeses$noviembre <- rowMeans(prAmonArica_nov, na.rm = TRUE)
prAmonAricaMeses$diciembre <- rowMeans(prAmonArica_dic, na.rm = TRUE)


library(tidyverse)
prAmonAricaMeses_mean <- gather(prAmonAricaMeses, key="Mes", value="Promedio", enero:diciembre)

prAmonAricaMeses_mean$Mes <- factor(prAmonAricaMeses_mean$Mes, levels = c("diciembre", "noviembre", "octubre", "septiembre", "agosto", "julio", "junio", "mayo", "abril", "marzo", "febrero", "enero"))

ggplot(prAmonAricaMeses_mean) +
  geom_bar(aes(x = Mes, y = Promedio), stat="identity") +
  ggtitle("Promedio de precipitaciones en la región\n
de Arica y Parinacota respecto a cada mes\n") + # título
  theme(axis.text.y = element_text(angle = 30, hjust = 1)) +
  xlab("Mes") + ylab("Promedio precipitaciones") + coord_flip(expand = TRUE)
```

### Extracción de datasets para las diferentes regiones
```{r}
# Importar dataset de lluvias mensuales
prAmon <- t(read.csv("https://users.dcc.uchile.cl/~cllull/IntroMineriaDatos/DataSets/cr2_prAmon_2018/cr2_prAmon_2018.txt"))
colnames(prAmon) <- as.character(unlist(prAmon[1, ])) # Le pone nombre a las columnas
prAmon <- prAmon[-1, ] # Extrae los datos
prAmon_na <- prAmon # Copia de prAmon
prAmon_na[prAmon == -9999] <- NA # Todas las celdas con -9999 a NA
prAmon_na <- as.data.frame(prAmon_na)
prAmon_na$latitud <- as.numeric(as.character(prAmon_na$latitud))

prAmonArica       <- filter(prAmon_na, prAmon_na$latitud <= -17.46 & prAmon_na$latitud >= -19.07)
prAmonTarapaca    <- filter(prAmon_na, prAmon_na$latitud < -19.07 & prAmon_na$latitud >= -21.47)
prAmonAntofagasta <- filter(prAmon_na, prAmon_na$latitud < -21.47 & prAmon_na$latitud >= -25.87)
prAmonAtacama     <- filter(prAmon_na, prAmon_na$latitud < -25.87 & prAmon_na$latitud >= -29.27)
prAmonCoquimbo    <- filter(prAmon_na, prAmon_na$latitud < -29.27 & prAmon_na$latitud >= -32.10)
prAmonValparaíso  <- filter(prAmon_na, prAmon_na$latitud < -32.10 & prAmon_na$latitud >= -33.13)
prAmonMetropolitana <- filter(prAmon_na, prAmon_na$latitud < -33.13 & prAmon_na$latitud >= -34.07)
prAmonOHiggins    <- filter(prAmon_na, prAmon_na$latitud < -34.07 & prAmon_na$latitud >= -34.82)
prAmonMaule       <- filter(prAmon_na, prAmon_na$latitud < -34.82 & prAmon_na$latitud >= -36.27)
prAmonNuble       <- filter(prAmon_na, prAmon_na$latitud < -36.27 & prAmon_na$latitud >= -36.65)
prAmonBiobio      <- filter(prAmon_na, prAmon_na$latitud < -36.65 & prAmon_na$latitud >= -37.83)
prAmonAraucania   <- filter(prAmon_na, prAmon_na$latitud < -37.83 & prAmon_na$latitud >= -39.45)
prAmonLosRios     <- filter(prAmon_na, prAmon_na$latitud < -39.45 & prAmon_na$latitud >= -40.54)
prAmonLosLagos    <- filter(prAmon_na, prAmon_na$latitud < -40.54 & prAmon_na$latitud >= -43.47)
prAmonAysen       <- filter(prAmon_na, prAmon_na$latitud < -43.47 & prAmon_na$latitud >= -49.09)
prAmonMagallanes  <- filter(prAmon_na, prAmon_na$latitud < -49.09 & prAmon_na$latitud >= -56.05)
```



