---
title: "Estudiar diferencia en la cantidad de ETAs según magnitud"
date: "Enero de 2020"
output:
  html_document:
    toc: true
    toc_float: true
    theme: yeti # o readable o default
  pdf_document:
    latex_engine: xelatex
    toc: yes
# Configuraciones del documento pdf
fontsize: 12pt
mainfont: Charter
sansfont: Open Sans
monofont: Liberation Mono
---

```{r setup, include=FALSE}
knitr::opts_chunk$set(echo = TRUE)
```

# Cargar datos sismológicos

Sismos vienen con las columnas _Year_, _Month_ y _Day_.
```{r cargarSismos}
sismos <- read.delim("http://anakena.dcc.uchile.cl/~rllull/CC5206/sismos.csv",
                     header = TRUE, sep = ",", quote = "\"", dec = ".", fill = TRUE, comment.char = "#")
```

Los datos de ETA no vienen con esas columnas, pero se pueden generar.
Quizás en el futuro las podamos guardar con las columnas generadas.

```{r cargarEtas}
# Carga de las ETAs
etas <- read.delim("http://anakena.dcc.uchile.cl/~rllull/CC5206/etas2011_2017.csv",
                   header = TRUE, sep = ",", quote = "\"", dec = ".", fill = TRUE, comment.char = "#")

# Agregarle las fechas a las ETAs
agregarFechasEtas <- function(dataframe) {
  fechas <- as.Date(dataframe$Fecha.de.Ingestión, "%d-%m-%Y")
  fechas <- data.frame(Year=as.numeric(format(fechas, format="%Y")),
                       Month=as.numeric(format(fechas, format="%m")),
                       Day=as.numeric(format(fechas, format="%d")))
  fecha_num <- data.frame(num_date=fechas$Year +
                            (fechas$Month-1)/12 +
                            (fechas$Day-1)/24/12)
  fechas <- cbind(fechas, fecha_num)
  cbind(dataframe, fechas)
}
etas <- agregarFechasEtas(etas)
```


Estudiar las diferencias de ETAs producidas por sismos de diferentes magnitudes.
Similarmente a lo realizado en el Hito 2, pero esta vez, dejar Δ igual a la diferencia y no a 1 o 0.
Del Hito 2 se supo también que los mejores resultados eran aquellos con 7 días de intervalo, por lo que ahora solo se usarán esos para trabajar.

# Extracción de los sismos y sus Δs
Se extraen para diferentes magnitudes (5, 6 y 7) e intervalos (de 3, 7, 14 y 30 días).
Se crea una función para trabajar los datos más fácil.

```{r}
generar_datos <- function(sismos, etas, magnitud_min, dias) {
  sismos_mag <- sismos[sismos$Magnitude >= magnitud_min
                       & sismos$Year >= 2011 & sismos$Year <= 2017, ]
  # Generar los dataframes
  # datos es para trabajarlo en el árbol de decisión
  datos <- data.frame(Magnitud = rep(0, nrow(sismos_mag)),
                      Profundidad = rep(0, nrow(sismos_mag)),
                      Region = rep(0, nrow(sismos_mag)),
                      Aumento = rep(0, nrow(sismos_mag)))
  # datos_con_fecha es para trabajarlo en lo que viene
  datos_con_fecha <- data.frame(datos,
                              Año = rep(0, nrow(sismos_mag)),
                              Mes = rep(0, nrow(sismos_mag)))
  for (i in 1:nrow(sismos_mag)) {
    sismo <- sismos_mag[i, ]
    # Tomar los dias días anteriores
    etas_ant <- etas[sismo$num_date - dias/30/12 <= etas$num_date
                     & etas$num_date <= sismo$num_date, ]
    # Tomar los 7 días posteriores
    etas_post <- etas[sismo$num_date < etas$num_date
                      & etas$num_date <= sismo$num_date + dias/30/12, ]
    # La diferencia es la cantidad de columnas de las posteriores menos las anteriores
    dif <- nrow(etas_post) - nrow(etas_ant)
    
    # Asignar los valores a los datos
    datos[i, ]$Magnitud <- sismo$Magnitude
    datos[i, ]$Profundidad <- sismo$Depth
    datos[i, ]$Region <- sismo$Region_Number
    # A diferencia del Hito 2, se guarda el Δ completo
    datos[i, ]$Aumento <- dif
    datos_con_fecha[i, ] <- datos[i, ]
    datos_con_fecha[i, ]$Año <- sismo$Year
    datos_con_fecha[i, ]$Mes <- sismo$Month
  }
  # Escribir el csv con los datos obtenidos
  nombre_archivo <- paste("datos_mag", magnitud_min, "_", dias, "d.csv", sep="", collapse=NULL)
  write.csv(datos, nombre_archivo, row.names=FALSE)
  (datos_con_fecha)
}
```


## Magnitud 5

Generar datos para extraer predictor de ábol de decisión para sismos de magnitud mayor o igual a 5, con un intervalo de 3 días antes y 3 días después, 7 días y 14 días.

```{r}
mag5_3d <- generar_datos(sismos, etas, 5, 3)
mag5_7d <- generar_datos(sismos, etas, 5, 7)
mag5_14d <- generar_datos(sismos, etas, 5, 14)
mag5_30d <- generar_datos(sismos, etas, 5, 30)
```

## Magnitud 6

Generar datos similares para magnitud mayor o igual a 6, intervalos de 3, 7 y 14 días.

```{r}
mag6_3d <- generar_datos(sismos, etas, 6, 3)
mag6_7d <- generar_datos(sismos, etas, 6, 7)
mag6_14d <- generar_datos(sismos, etas, 6, 14)
mag6_30d <- generar_datos(sismos, etas, 6, 30)
```

## Magnitud 7

Generar datos similares para magnitud mayor o igual a 7, intervalos de 3, 7 y 14 días.

```{r}
mag7_3d <- generar_datos(sismos, etas, 7, 3)
mag7_7d <- generar_datos(sismos, etas, 7, 7)
mag7_14d <- generar_datos(sismos, etas, 7, 14)
mag7_30d <- generar_datos(sismos, etas, 7, 30)
```


# ¿Cuánto aumento según la región?

Procedemos a hacer un _aggregate_ con tal de contar cuánto aumentó, en promedio, por cada magnitud y por cada región.
Además, se puede extraer si se aprecia un aumento según cada magnitud y cada intervalo, obteniendo un resultado en cantidad de ETAs registradas posteriores o anteriores al sismo en promedio.

## Magnitud 5 o más

```{r}
agg_5_3d <- aggregate(Aumento ~ Region, mag5_3d, FUN=mean)
agg_5_7d <- aggregate(Aumento ~ Region, mag5_7d, FUN=mean)
agg_5_14d <- aggregate(Aumento ~ Region, mag5_14d, FUN=mean)
agg_5_30d <- aggregate(Aumento ~ Region, mag5_30d, FUN=mean)
```

Además se puede extraer un aumento promedio para cada intervalo considerado:

```{r}
mean(mag5_3d$Aumento)
mean(mag5_7d$Aumento)
mean(mag5_14d$Aumento)
mean(mag5_30d$Aumento)
```


## Magnitud 6 o más

```{r}
agg_6_3d <- aggregate(Aumento ~ Region, mag6_3d, FUN=mean)
aggregate(Aumento ~ Region, mag6_7d, FUN=mean)
aggregate(Aumento ~ Region, mag6_14d, FUN=mean)
aggregate(Aumento ~ Region, mag6_30d, FUN=mean)
```

Extrayendo el aumento promedio para cada intervalo considerado:

```{r}
mean(mag6_3d$Aumento)
mean(mag6_7d$Aumento)
mean(mag6_14d$Aumento)
mean(mag6_30d$Aumento)
```


## Magnitud 7 o más

```{r}
aggregate(Aumento ~ Region, mag7_3d, FUN=mean)
aggregate(Aumento ~ Region, mag7_7d, FUN=mean)
aggregate(Aumento ~ Region, mag7_14d, FUN=mean)
aggregate(Aumento ~ Region, mag7_30d, FUN=mean)
```

```{r}
mean(mag7_3d$Aumento)
mean(mag7_7d$Aumento)
mean(mag7_14d$Aumento)
mean(mag7_30d$Aumento)
```

# ¿Cuánto aumento según la fecha (mes + año)?

Procedemos a hacer un _aggregate_ con tal de contar cuánto aumentó, en promedio, por cada mes de cada año.

```{r}
aggregate(Aumento ~ Mes + Año, mag5_3d, FUN=mean)
```


# Resultados

Los resultados obtenidos sugieren una relación directamente proporcional entre la magnitud mínima de los sismos considerados con la cantidad de días tomados para el intervalo, y la diferencia de ETAs registrados previa o posteriormente al sismo.
Se pueden generar gráficos que muestren esto.


```{r}
plot()
```


